最高法院刑事判決　　　　　　一○○年度台上字第四六一九號
上　訴　人　台灣高等法院台中分院檢察署檢察官　
被　　　告　林致誠
上列上訴人因被告違反公職人員選舉罷免法案件，不服台灣高等
法院台中分院中華民國一００年六月十四日第二審判決（一００
年度選上訴字第七四五號，聲請簡易判決處刑案號：台灣彰化地
方法院檢察署九十九年度偵字第六七二六號），提起上訴，本院
判決如下：
    主  文
原判決撤銷，發回台灣高等法院台中分院。
    理  由
本件原判決以公訴意旨指稱：被告林致誠明知溫吳麗卿係民國九
十八年度彰化市長選舉之候選人，竟基於妨害溫吳麗卿名譽及意
圖使其不當選之單一犯意，先於九十五年十一月二十九日在Yaho
o奇摩網站註冊「x940702」帳號後，旋於九十八年六月間，以「
金馬大鎮」為暱稱經營網路部落格，且接續於原判決附表（下稱
附表）所示之時間，在前開網路部落格，公然發表如附表所示標
題之文章，內容指稱溫吳麗卿係「彰化許純美」、「白賊卿仔」
、「無恥到極點」、「彰化之恥」等字眼，並影射溫吳麗卿有意
圖以買票方式加以賄選之不實情事，致生損害於溫吳麗卿。因認
被告涉犯刑法第三百零九條之公然侮辱、第三百十條第二項之散
布文字誹謗、公職人員選舉罷免法第一百零四條之散布謠言或傳
播不實等罪嫌。經原審審理結果，以不能證明被告犯罪，因而維
持第一審諭知被告無罪之判決，駁回檢察官在第二審之上訴；固
非無見。
惟查：原判決於理由欄四、（四）之3、4就附表編號1、2部分，
認該文章內容雜有事實陳述與意見表達成份，應無「實質惡意」
及超過「合理評論」之情形，均屬憲法所保障言論自由之範疇；
理由欄四、（四）之5、6就附表編號3、4部分，認該文章內容均
僅屬意見表達，認符合「合理評論原則」；理由欄四、（四）之
7就附表編號5部分，認該文章內容屬事實陳述之言論，與事實相
符，合於刑法第三百十條第三項前段不罰之要件，以檢察官所為
訴訟上之證明，尚無從令法院形成對被告具有上開犯罪故意之確
信，而維持第一審諭知被告無罪之判決（見原判決正本第七至十
三頁）。然按公職人員選舉罷免法第一百零四條之意圖使候選人
不當選而散布謠言或傳播不實罪，以行為人主觀上有使候選人不
當選之意圖，客觀上有散布謠言或傳播不實之事，即已該當。原
判決於理由欄依憑被告之部分自白、Yahoo 奇摩網站網路列印資
料、香港商雅虎資訊股份有限公司台灣分公司九十九年六月十八
日雅虎資訊（九九）字第02180 號函文及所附之會員基本資料與
IP登入紀錄等證據資料，認定被告明知溫吳麗卿係九十八年度彰
化市長選舉之候選人，確在Yahoo 奇摩網站「金馬大鎮」之部落
格，於附表所載之時間，公然發表如附表所示「唯有讓溫吳麗卿
落選才能凸顯選民水準」等標題之文章，內容指涉溫吳麗卿係「
白賊卿仔」、「無恥到極點」、「溫許純美」、「你一定要靠買
票才能當選」、「想在正式的選舉撒錢買票」等字眼之事實（見
原判決正本第三頁）；然其於附表編號3 之文章標題「唯有讓溫
吳麗卿落選才能凸顯選民水準」，能否謂被告主觀上並無使候選
人溫吳麗卿不當選之意圖？又附表所指溫吳麗卿係「白賊卿仔」
、「無恥到極點」、「你一定要靠買票才能當選」、「想在正式
的選舉撒錢買票」等文章內容，以一般社會通念判斷，似在指摘
溫吳麗卿說謊、無恥、買票等情，果爾，何以不足以毀損候選人
溫吳麗卿之名譽，影響選民之投票意向？是否已具「實質惡意」
，並超過「合理評論」，而應構成公職人員選舉罷免法第一百零
四條以文字散布謠言或傳播不實之事罪？原判決並未深入審究，
遽以被告如附表所示之言論無「實質惡意」，並符合「合理評論
」之情形，而認不成立上開犯罪，其判決難謂於法無違。檢察官
上訴意旨執以指摘，為有理由，應認原判決有撤銷發回之原因。
又原判決理由內就被告其餘被訴刑法第三百零九條之公然侮辱、
第三百十條第二項之散布文字誹謗等罪嫌部分，公訴意旨認與上
開撤銷發回部分，有想像競合犯之裁判上一罪關係，基於審判不
可分之原則，併予發回。
據上論結，應依刑事訴訟法第三百九十七條、第四百零一條，判
決如主文。
中    華    民    國  一○○  年    八    月   十八   日
                      最高法院刑事第四庭
                          審判長法官  林  永  茂  
                                法官  蘇  振  堂  
                                法官  林  立  華  
                                法官  蔡  國  在  
                                法官  陳  春  秋  
本件正本證明與原本無異
                                      書  記  官  
中    華    民    國  一○○  年    八    月  二十五  日
                                                      Q